臺灣臺北地方法院刑事判決　　　　　　　96年度易字第3026號
公　訴　人　臺灣臺北地方法院檢察署檢察官
被　　　告　甲○○
上列被告因竊盜案件，經檢察官聲請以簡易判決處刑（96年度偵
續字第20號），本院認不宜以簡易判決處刑，改依通常程序處理
，判決如下：
    主  文
甲○○無罪。
    理  由
一、公訴意旨略以：被告甲○○因需錢孔急，雖可預見將自己之
    金融帳戶提供他人使用，可能幫助他人從事財產犯罪，仍基
    於縱有人以其金融帳戶實施竊盜犯罪亦不違背其本意之幫助
    故意，於民國94年11月14日，在臺灣中小企業銀行蘆洲分行
    開立新帳戶（戶名：甲○○，帳號：00000000000 號），並
    以新臺幣（下同）2,000 元之代價，於同日將前揭帳戶之存
    摺及提款卡販售予真實姓名不詳之男子，而該男子所屬之竊
    盜集團成員，基於意圖為自己不法所有之犯意聯絡，於94年
    11月10日，在超捷國際物流股份公司（下稱超捷公司）內，
    趁該公司櫃臺人員不備之際，竊取放置櫃檯內如附表編號一
    所示之華南商業銀行懷生分行支票1 張（票號：SC0000000
    號，面額4 萬5,417 元）、如附表編號二所示之臺北富邦銀
    行懷生分行支票1 張（票號：CK0000000 號，面額8,138 元
    ），並於94年11月15日將竊得之支票2 張存入上述被告申請
    之帳戶提示交換兌領得逞。因認被告涉犯刑法第30條第1 項
    、第320 條第1 項之幫助竊盜罪嫌。
二、按犯罪事實應依證據認定之，無證據不得推定其犯罪事實；
    不能證明被告犯罪者，應諭知無罪之判決，刑事訴訟法第15
    4 條、第301 條第1 項分別定有明文。又事實之認定，應憑
    證據，如未能發現相當證據，或證據不足以證明，自不能以
    推測或擬制之方法，以為裁判基礎，最高法院40年臺上字第
    86號著有判例可資參照。且認定犯罪事實所憑之證據，雖不
    以直接證據為限，間接證據亦包括在內，然無論直接或間接
    證據，其為訴訟上之證明，須於通常一般之人均不致於有所
    懷疑，而得確信其為真實之程度者，始得據之為有罪之認定
    ，倘其證明尚未達到此一程度，而有合理性懷疑之存在時，
    即無從為有罪之認定，此亦有最高法院76年臺上字第4986號
    判例可資參照。
三、本件公訴人認被告涉有幫助竊盜罪嫌，係以：（一）證人即
    告訴代理人洪正雄之指訴；（二）臺灣中小企業銀行蘆洲分
    行帳號00000000000 號帳戶之開戶資料及存款交易明細表，
    為其論據。
四、訊據被告固坦承有出賣帳戶之事實，惟否認有何幫助竊盜之
    犯行，辯稱：對於該帳戶經出賣後之交易情形並不清楚等語
    。經查：
（一）前述被告於94年11月14日在臺灣中小企業銀行蘆洲分行開
      立帳戶，並將該帳戶存摺及提款卡以2,000元之代價出售
      他人，以及超捷公司於94年11月10日失竊如附表所示之支
      票2紙，嗣該支票2紙於94年11月15日存入上述被告開立之
      帳戶經兌現提領之事實，固據被告坦承出售帳戶等情不諱
      ，並經告訴代理人洪正雄指訴如附表所示之支票遭竊乙節
      明確，且有如附表所示之支票影本及臺灣中小企業銀行蘆
      洲分行帳號00000000000 號帳戶之開戶資料及存款交易明
      細表在卷可稽，是以此部分之事實堪以認定。
（二）按竊盜罪既遂與未遂之區別，應以所竊之物已否移入自己
      權力支配之下為標準。若已將他人財物移歸自己所持，即
      應成立竊盜既遂罪。又贓物罪之成立，以關於他人犯罪所
      得之物為限，若係自己犯罪所得之物，即不另成贓物罪。
      是以竊盜集團成員於94年11月10日竊取如附表所示之支票
      得手時，竊盜行為即已完成，至公訴意旨所稱竊盜集團成
      員將如附表所示之支票存入被告帳戶提領之行為，自屬竊
      盜之當然結果，不另成罪（最高法院17年上字第509號、2
      4年上字第4416號判例、86年度台上字第2358號判決意旨
      參照）。
（三）又按刑法上所謂幫助犯者，係指於他人實施犯罪之前或犯
      罪之際，予以助力，使之易於實施或完成犯罪行為之謂，
      故以「事先幫助」及「事中幫助」為限，若於他人犯罪行
      為完成後，予以助力，即學說上所謂「事後幫助」，除法
      律別有處罰規定外，不成立幫助犯（最高法院18年上字第
      287號判例、71年度台上字第843號判決意旨參照）。且幫
      助犯之成立，不僅須有幫助他人犯罪之行為，且須具備明
      知他人犯罪而予以幫助之故意，始稱相當（最高法院86年
      度台上字第4824號判決意旨參照）。查本件被告於94年11
      月14日開立帳戶之時間，在94年11月10日竊盜犯行完成之
      後。復參酌被告雖可知他人收購帳戶，可能作為不法之用
      ，惟目前出售人頭帳戶，大多係遭用以詐取財物，並無證
      據足證被告明知其提供之帳戶會被作為竊盜支票後提領之
      用，亦難認為被告有幫助他人竊盜之故意，而論以幫助竊
      盜罪。
五、綜上所述，被告缺乏幫助竊盜之故意，亦無事前或事中幫助
    竊盜之行為。復查無其他積極證據足資證明被告有何公訴人
    所指之幫助竊盜犯行。是既不能證明被告犯罪，揆諸前揭說
    明，自應諭知被告為無罪。
據上論斷，應依刑事訴訟法第301條第1項，判決如主文。
本案經檢察官熊南彰到庭執行職務。
中　　華　　民　　國　　96　　年　　12　　月　　31　　日
　　　　　　　　　刑事第三庭    法　官　胡宗淦
以上正本證明與原本無異。
如不服本判決，應於判決送達後10日內向本院提出上訴狀（應抄
附繕本）。告訴人或被害人如對於本判決不服者，應具備理由請
求檢察官上訴，其上訴期間之計算係以檢察官收受判決正本之日
期為準。
　　　　　　　　　　　　　　　　書記官　張耀鴻
中　　華　　民　　國　　96　　年　　12　　月　　31　　日
附表：
┌──┬──────┬──────┬─────┬────┬────┐
│編號│發票人      │付款人      │支票號碼　│發票日　│票面金額│
├──┼──────┼──────┼─────┼────┼────┤
│一  │全景有限公司│華南商業銀行│SC0000000 │94.11.10│4萬5,417│
│    │            │懷生分行    │          │        │元      │
├──┼──────┼──────┼─────┼────┼────┤
│二  │頤美有限公司│臺北富邦銀行│CK0000000 │94.11.10│8,138元 │
│    │            │懷生分行    │          │        │        │
└──┴──────┴──────┴─────┴────┴────┘
